臺灣花蓮地方法院刑事判決　　　　　　　　96年度訴字第32號
公　訴　人　臺灣花蓮地方法院檢察署檢察官
被　　　告　乙○○
指定辯護人　本院公設辯護人　甲○
上列被告因違反槍砲彈藥刀械管制條例等案件，經檢察官提起公
訴（95年度偵字第5292號、95年度調偵字第31號），本院判決如
下：
    主  文
乙○○未經許可，持有可發射子彈具有殺傷力之土造槍枝，處有
期徒刑參年肆月，併科罰金新臺幣柒萬元，罰金如易服勞役，以
新臺幣貳仟元折算壹日，扣案之土造槍枝貳支（槍枝管制編號分
別為0000000000號、0000000000號）、具殺傷力之制式霰彈捌拾
貳顆均沒收；又傷害人之身體，處拘役伍拾日，如易科罰金，以
銀元參佰元即新臺幣玖佰元折算壹日；又損壞他人之紗窗及大門
門鎖，足以生損害於他人，處拘役參拾日，如易科罰金，以銀元
參佰元即新臺幣玖佰元折算壹日。拘役部分應執行柒拾日，如易
科罰金，以銀元參佰元即新臺幣玖佰元折算壹日。
    事  實
一、乙○○明知槍彈為違禁物，未經主管機關許可不得持有，竟
    因於民國92年12月間某日，在花蓮縣萬榮鄉山區工寮內，挖
    掘拾獲具有殺傷力之土造槍枝2支（槍枝管制編號分別為000
    0000000號、0000000000號）及具殺傷力之制式霰彈82顆（
    原拾獲87顆，惟其中3 顆業經乙○○試射而無從認定是否具
    有殺傷力；另其中2 顆經內政部警政署刑事警察局鑑定結果
    ，均無法擊發，係不發彈，故不具殺傷力），而未經許可持
    有該批槍彈，並藏放在其位於花蓮縣萬榮鄉馬遠村115 號之
    住處。嗣因乙○○與其鄰居丙○○間存有土地糾紛，乙○○
    竟於95年5月14日下午3時22 分許，持上揭拾獲之土造槍枝1
    支（槍枝管制編號為0000000000號）至丙○○位在花蓮縣萬
    榮鄉馬遠村116 號之住處前，並以該土造槍枝之槍托敲擊及
    徒手之方式，毆打丙○○，致丙○○受有頭部外傷及右臉耳
    前部挫傷等傷害，乙○○另以該土造槍枝之槍托敲擊及腳踹
    之方式，損壞丙○○上開住處之紗窗及大門門鎖，足生損害
    於丙○○，在旁之江慶成見狀，旋即自乙○○手中將該槍奪
    下，後因警方據報趕抵現場，江慶成乃將該槍交由警方查扣
    ，警方並於同日下午，在乙○○之前揭住處廣場，查扣上開
    乙○○持有之另1 支土造槍枝（槍枝管制編號為0000000000
    號）及制式霰彈84顆（其中82 顆具殺傷力，剩餘2顆經鑑定
    結果，均無法擊發，係不發彈，故不具殺傷力）而查獲上情
    。
二、案經丙○○訴由花蓮縣警察局鳳林分局報告臺灣花蓮地方法
    院檢察署檢察官偵查起訴。
    理  由
一、訊據被告乙○○對於上開事實坦承不諱，核與證人丙○○、
    江慶成於警詢及偵查中所證相符，並有現場圖2 紙、診斷證
    明書乙紙、相片數幀在卷可稽，及上開土造槍枝2 支（槍枝
    管制編號分別為0000000000號、0000000000號）、具殺傷力
    之制式霰彈82顆扣案可佐。而扣案之土造槍枝2 支、制式霰
    彈84顆，經送內政部警政署刑事警察局鑑定結果，認編號00
    00000000號之槍枝係由具擊發機構之金屬槍身、木質槍托及
    土造金屬槍管組合而成之土造長槍，以打擊底火引爆槍管內
    火藥為發射動力，機械性能良好，可擊發12GAUG E制式霰彈
    ，具有殺傷力；編號0000000000號之槍枝係由木質槍身與土
    造金屬槍管組合而成之土造霰彈槍，機械性能良好，可擊發
    12GAUGE制式霰彈，具有殺傷力；扣案之霰彈84 顆，其中50
    顆係12GAUGE之制式霰彈，具有殺傷力，其餘34顆均係12GAU
    GE制式霰彈，惟彈頂折痕有變造痕跡，經實際試射，32顆均
    可擊發，具有殺傷力，2 顆無法擊發，均係不發彈，此有該
    局中華民國95年9月18日刑鑑字第0950106894 號鑑定書、中
    華民國95年11月6日刑鑑字第0950152756 號鑑定書各乙份在
    卷可參（見偵卷第5頁至第8頁、調偵卷第23頁至第25頁），
    足認被告之自白與事實相符，堪以採信。本案事證業已明確
    ，被告之犯行堪以認定，應予依法論科。
二、刑法業於94年2月2日修正公布，並於被告行為後之95年7 月
    1日施行（以下簡稱修正後刑法，95年7月1 日修正施行前刑
    法以下簡稱修正前刑法），參酌最高法院95年5月23 日刑事
    庭第8次會議決議，修正後刑法第2條第1 項之規定，係規範
    行為後法律變更所生新舊法律比較適用之準據法，於修正後
    刑法施行後，應適用修正後刑法第2條第1項之規定，為「從
    舊從輕」之比較，本案涉及法律變更部分，如附表所示，業
    經比較修正前後刑法何者較為有利，故依修正後刑法第2 條
    第1 項之規定，分別適用最有利於被告之刑法相關規定，合
    先敘明。核被告所為，係犯槍砲彈藥刀械管制條例第8條第4
    項之未經許可持有可發射子彈具有殺傷力之槍枝罪、槍砲彈
    藥刀械管制條例第12條第4 項之未經許可持有具殺傷力之子
    彈罪、刑法第277條第1項之傷害罪、刑法第354 條之毀損罪
    。被告以1個持有行為，同時持有上開土造槍枝2支及具殺傷
    力之制式霰彈82顆，為想像競合犯，應依刑法第55條從一重
    論以未經許可持有可發射子彈具有殺傷力之槍枝罪處斷。被
    告所犯未經許可持有可發射子彈具有殺傷力之槍枝罪、傷害
    罪、毀損罪共3 罪間，犯意各別、行為互殊，應予分論併罰
    。爰審酌本件土造槍枝及制式霰彈係屬高度危險物品，被告
    未經許可即任意持有，實有危害社會大眾安全之虞，嗣被告
    復持所持有之其中1 支土造槍枝傷害被害人丙○○、破壞丙
    ○○之物，且尚未與丙○○達成和解，然其犯後坦承犯行，
    態度良好等一切情狀，就其所犯分別量處如主文所示之刑，
    並就併科罰金部分依修正後刑法第42條第3 項之規定諭知易
    服勞役之折算標準，就所判拘役部分，依修正前刑法第41條
    第1 項前段之規定諭知易科罰金之折算標準，且就本院判處
    拘役刑部分定其應執行之刑。扣案之土造槍枝2 支（槍枝管
    制編號分別為0000000000號、0000000000號）、具殺傷力之
    制式霰彈82顆，均為非經中央主管機關許可，不得持有之物
    ，均屬違禁物，皆依刑法第38條第1項第1款之規定宣告沒收
    ，所餘不具殺傷力之制式霰彈2 顆，因與刑法規定之沒收要
    件不符，故不宣告沒收。
據上論斷，應依刑事訴訟法第299條第1項前段，槍砲彈藥刀械管
制條例第8條第4項、第12條第4項，刑法第11 條前段、第2條第1
項、第277條第1項、第354條、第55條、第51條第6款、第42條第
3項、第38條第1項第1款，修正前刑法第41條第1項前段，刑法施
行法第1條之1，修正前罰金罰鍰提高標準條例第2 條，現行法規
所定貨幣單位折算新臺幣條例第2條，判決如主文。
本案經檢察官王怡仁到庭執行職務。
中　　華　　民　　國　　96　　年　　4 　　月　　25　　日
                        臺灣花蓮地方法院刑事第三庭
                            審判長法　官  鄭 培 麗
                                  法　官  陳 世 博
                                  法　官  鄭 光 婷
上列正本證明與原本無異。
如對本判決不服，應於送達後10日內，向本院提出上訴狀（應抄
附繕本）告訴人或被害人如對於本判決不服者，應具備理由請求
檢察官上訴，其上訴期間之計算係以檢察官收受判決正本之日期
為準。
　　　　　　　　　　　　      　　書記官
中　　華　　民　　國　　96　　年　　5 　　月　　1 　　日
附錄本判決論罪之法律條文：
槍砲彈藥刀械管制條例第8條第4項
未經許可，持有、寄藏或意圖販賣而陳列第一項所列槍枝者，處
一年以上七年以下有期徒刑，併科新台幣七百萬元以下罰金。
槍砲彈藥刀械管制條例第12條第4項
未經許可，持有、寄藏或意圖販賣而陳列子彈者，處五年以下有
期徒刑，併科新台幣三百萬元以下罰金。
中華民國刑法第277條第1項
(普通傷害罪)
傷害人之身體或健康者，處三年以下有期徒刑、拘役或一千元以
下罰金。
中華民國刑法第354條
毀棄、損壞前二條以外之他人之物或致令不堪用，足以生損害於
公眾或他人者，處二年以下有期徒刑、拘役或五百元以下罰金。
附表：
┌──┬──────┬────────┬────────┬────────┐
│編號│ 比較法條   │修正前刑法於本案│修正後刑法於本案│ 依從舊從輕原則 │
│    │            │適用之法律效果  │適用之法律效果  │ 比較結果       │
├──┼──────┼────────┼────────┼────────┤
│ 1  │刑法第42條有│依修正前刑法第42│依新刑法第42條第│從修正後刑法較有│
│    │關易服勞役之│條第2項及修正前 │3項之規定，易服 │利於被告        │
│    │折算標準    │罰金罰鍰提高標準│勞役以新臺幣1000│                │
│    │            │條例第2條前段（ │元、2000元或3000│                │
│    │            │現已刪除）規定就│元折算1日。勞役 │                │
│    │            │其原定數額提高為│期限不得逾1年。 │                │
│    │            │100倍折算1日，故│                │                │
│    │            │易服勞役折算標準│                │                │
│    │            │，應以銀元300 元│                │                │
│    │            │即新臺幣900元折 │                │                │
│    │            │算1日。勞役期限 │                │                │
│    │            │不得逾6個月。   │                │                │
├──┼──────┼────────┼────────┼────────┤
│ 2  │ 刑法第41條 │依修正前罰金罰鍰│如易科罰金，以新│從修正前刑法較有│
│    │ 第1項前段  │提高標準條例第2 │臺幣1000元、2000│利於被告        │
│    │            │條前段（現已刪除│元或3000元折算 1│                │
│    │            │）規定，就其原定│日              │                │
│    │            │數額提高為100倍 │                │                │
│    │            │折算1日，故易科 │                │                │
│    │            │罰金折算標準，應│                │                │
│    │            │以銀元300元即新 │                │                │
│    │            │臺幣900元折算1日│                │                │
└──┴──────┴────────┴────────┴────────┘
